【裁判字號】    89,台非,168
【裁判日期】    890706
【裁判案由】    侵占
【裁判全文】
最高法院刑事判決                                八十九年度台非字第一六八號
    上訴人  最高法院檢察署檢察總長
    被  告  甲○○
右上訴人因被告侵占案件，對於台灣高等法院台南分院中華民國八十九年四月二十七
日第二審確定判決（八十九年度上訴字第三六八號，起訴案號：台灣台南地方法院檢
察署八十八年度偵字第一三三五三號），認為部分違法，提起非常上訴，本院判決如
左：
    主  文
原判決關於侵占王月紅國民身分證部分撤銷。
右開撤銷部分免訴。
    理  由
非常上訴理由稱：「按判決不適用法則者，為違背法令，刑事訴訟法第三百七十八條
定有明文。又法定刑為拘役或罰金者，其追訴權自犯罪成立之日起一年間不行使而消
滅。時效已完成者，法院應諭知免訴之判決，分別為刑法第八十條第一項第五款、第
二項前段及刑事訴訟法第三百零二條第二款所明定。本件依原判決確認之事實：被告
甲○○於民國八十五年十一月間在高雄市拾獲王月紅所有之國民身分證，乃意圖為自
己不法之所有予以侵佔（占）入己等情，因論以刑法第三百三十七條侵占遺失物罪，
惟查該罪法定刑為罰金刑，其追訴權期間為自犯罪成立之日即民國八十五年十一月間
起算一年，迄八十六年十一月底檢察官起訴之前已告消滅，原判決即應為免訴之判決
，詎竟失察而為科刑判決，即有判決不適用法則之違背法令。案經確定，且對被告不
利，爰依刑事訴訟法第四百四十一條、第四百四十三條提起非常上訴，以資救濟。」
等語。本院按判決不適用法則或適用不當者，為違背法令。刑事訴訟法第三百七十八
條定有明文。又刑法第三百三十七條之侵占遺失物罪，其法定刑為專科罰金，其追訴
權時效，依同法第八十條第一項第五款規定，其期間為一年。而時效已完成者，應諭
知免訴之判決，為刑事訴訟法第三百零二條第二款所明定。本件原判決以被告甲○○
於民國八十五年十一月間在高雄市拾獲王月紅所有之國民身分證，乃意圖為自己不法
之所有予以侵占入己等情，因而適用刑法第三百三十七條、第四十二條第二項、罰金
罰鍰提高標準條例第一條前段、第二條，判處被告意圖為自己不法之所有，而侵占遺
失物，處罰金伍佰元，如易服勞役以參佰元折算壹日。惟查被告於八十五年十一月間
所犯刑法第三百三十七條侵占遺失物罪部分，其追訴權時效，計算至八十八年十月間
為警查獲，檢察官於同年十一月十一日起訴時，其期間已達三年，揆諸首開說明，其
追訴權時效早已完成。乃原審不察，仍撤銷第一審該部分科刑判決，而判處被告罪刑
，自有判決適用法則不當之違背法令。案經確定，且於被告不利，非常上訴意旨執以
指摘，洵有理由，應由本院將原判決關於侵占王月紅國民身分證部分撤銷，改判另為
免訴之判決，以資救濟。
據上論結，應依刑事訴訟法第四百四十七條第一項第一款但書、第三百零二條第二款
，判決如主文。
中      華      民      國    八十九    年      七      月      六      日
                              最高法院刑事第三庭
                                  審判長法官  陳  錫  奎
                                        法官  洪  清  江
                                        法官  吳  昆  仁
                                        法官  李  伯  道
                                        法官  陳  世  雄
      右正本證明與原本無異
                                              書  記  官
中      華      民      國    八十九    年      七      月     十一     日


司法院資訊處製作；財團法人民間司法改革基金會備份。
